【裁判字號】    97,上易,2806
【裁判日期】    980309
【裁判案由】    詐欺
【裁判全文】
臺灣高等法院刑事判決                97年度上易字第2806號
上  訴  人  臺灣桃園地方法院檢察署檢察官
被      告  甲○○
上列上訴人因被告詐欺案件，不服臺灣桃園地方法院九十七年度
易字第七一八號，中華民國九十七年九月三十日第一審判決（起
訴案號：臺灣桃園地方法院檢察署九十六年度偵字第二九三五四
號），提起上訴，本院判決如下：
    主  文
上訴駁回。
    理  由
一、公訴意旨略以：被告甲○○係桃園縣龜山鄉○○○○○街十
    七號二樓「日達物流宅配有限公司」（下稱日達公司，名義
    負責人為吳淑芬）之實際負責人，同時為桃園縣楊梅鎮○○
    路○段一九五巷四十一弄十九之四號「宏達通運有限公司」
    （下稱宏達公司）之負責人，上開公司之財務均由被告甲○
    ○負責。被告甲○○於民國九十四年三月間，意圖為自己不
    法之所有，向「永欣租賃股份有限公司」（下稱永欣公司）
    之業務員佯稱：日達公司欲以動產擔保交易附條件分期付款
    買賣之方式，向永欣公司貸款新臺幣（下同）三百萬元，購
    買營業曳引車及營業半拖車各一輛，永欣公司不疑有他，遂
    應允之。於同年月二十二日，被告甲○○即以日達公司負責
    人吳淑芬之名義與永欣公司簽訂附條件買賣契約書，約明：
    永欣公司先撥款三百萬元後，日達公司即應完成購車過戶登
    記等手續，並協同永欣公司辦理動產擔保交易附條件買賣之
    設定事宜。詎永欣公司依被告甲○○之指示，於同年月二十
    八日撥款三百萬元匯入宏達公司設於寶華商業銀行林口分行
    帳號000000000000帳戶內後，被告甲○○旋於
    同年月三十日分次全部轉出，並挪為他用，而未依約購車，
    日達公司亦僅給付三期本息，共三十二萬三千四百元後（依
    兩造簽訂之附條件買賣契約書係分三十六期攤還本息，每期
    十萬七千八百元），即未再清償，永欣公司為此多次催促日
    達公司履約購車及繳款，均未獲回應，永欣公司至此始知受
    騙。因認被告甲○○所為，涉犯刑法第三百三十九條第一項
    之詐欺取財罪嫌（以下稱此為本案）。
二、按案件曾經判決確定者，應諭知免訴之判決，刑事訴訟法第
    三百零二條第一款定有明文。次按案件曾經判決確定者，應
    為免訴之判決，此項原則關於實質上一罪或裁判上一罪，均
    有其適用。連續犯係裁判上之一罪，其一部分犯罪事實曾經
    判決確定者，其效力當然及於全部，故檢察官復將其他部分
    重行起訴，亦應諭知免訴之判決，最高法院四十九年度臺非
    字第二十號著有判例可資參照（雖刑法第五十六條連續犯之
    規定業已刪除，並於九十五年七月一日起生效，然該則判例
    仍獲保留，且本案乃刑法修正前所生之事實，依據修正後刑
    法第二條第一項前段之比較準據法，被告所為如實體上構成
    犯罪，仍應適用較有利於被告之行為時法，論以連續犯，附
    此敘明）。是檢察官就犯罪事實之一部起訴，依刑事訴訟法
    第二百六十七條之規定，其起訴效力及於全部，而審理事實
    之法院，對於實質上或裁判上一罪之全部犯罪事實，於宣示
    判決之日前，既有審理之可能，即應予以審判，故確定判決
    之既判力，應及於最後審理事實法院之宣示判決日前發生之
    事實，亦即，既判力對於時間效力之範圍，自應以最後審理
    事實法院之宣示判決日為判斷之標準。
三、本案被告甲○○另涉以「宏達通運有限公司」（以下簡稱宏
    達公司）「宏泰物流通運有限公司」（以下簡稱宏泰公司，
    名義負責人胡清宗）「廣達流通服務有限公司」（以下簡稱
    廣達公司，名義負責人吳淑芬）之實際負責人名義，明知宏
    達公司、宏泰公司及廣達公司之財務及資金週轉已發生困難
    ，竟於九十四年四月間，意圖為自己不法之所有，向「茂豐
    租賃股份有限公司臺北分公司」（以下簡稱茂豐公司）之業
    務員黃河清佯稱：宏泰公司欲以動產擔保交易附條件買賣之
    方式，向茂豐公司貸款三百五十萬元，購買營業大貨車一輛
    ，黃河清不疑有他，遂應允之，於同年月十九日，甲○○即
    代表買方宏泰公司簽訂附條件買賣契約書，並由其與廣達公
    司，及利用不知情之吳淑芬充為附條件買賣之買方連帶保證
    人，被告甲○○並交付以廣達公司為發票人、面額均為十萬
    七千八百元之分期付款支票共三十六張予茂豐公司收執。雙
    方並約明：茂豐公司先撥款三百萬元，待宏泰公司完成購車
    過戶登記等手續後，茂豐公司再撥餘款五十萬元，宏泰公司
    並應協同茂豐公司辦理動產擔保交易附條件買賣之設定登記
    。詎茂豐公司依約於同年月二十五日撥款三百萬元匯入宏泰
    公司設於寶華商業銀行林口分行帳號0000000000
    00號帳戶後，被告甲○○旋於翌日指示公司內之人員以語
    音轉出二百萬元至寶華商業銀行林口分行帳號000000
    000000號宏達公司帳戶內，又於同日至寶華商業銀行
    中壢分行提領現金一百零三萬八千元，而前開匯入宏泰公司
    帳戶之二百萬元款項於同日亦遭現金提領一空，所有款項均
    遭被告甲○○挪為他用，而未依約購買營業大貨車一輛，茂
    豐公司多次催促甲○○履約，甲○○均置之不理，而所交付
    廣達公司之支票經屆期提示亦因存款不足而未獲兌現，茂豐
    公司至此始知受騙。案經臺灣桃園地方法院檢察署檢察官偵
    查後，認被告甲○○涉犯刑法第三百三十九條第一項之詐欺
    取財罪，以九十五年度偵字第一二六０號提起公訴，並經本
    院於「九十六年九月二十日」以九十六年度上易字第一六七
    四號判處被告甲○○有期徒刑一年，減為有期徒刑六月，如
    易科罰金以九百元折算一日，並於同日確定等情，有本院九
    十六年度上易字第一六七四號刑事判決一份（見臺灣桃園地
    方法院檢察署九十六年度偵字第二九三五四號偵查卷宗第二
    十至二十二頁）及臺灣高等法院被告前案紀錄表一份在卷足
    稽（以下稱此為前案）。
四、本案被告甲○○被訴之詐欺取財犯行，係於九十四年三月二
    十二日以日達公司名義，向永欣公司佯稱為以動產擔保交易
    附條件分期付款買賣之方式購買營業曳引車方式，先取得永
    欣公司車款，但未依約購車，而挪為他用，此犯罪事實業據
    被告甲○○在偵查、原審中供承明確，並有永欣公司與日達
    公司之附條件買賣契約書、彰化銀行匯款回條聯、日達公司
    開立之統一發票、寶華銀行林口分行九十六年九月十一日寶
    林發字第００九八號函及附宏達公司九十四年三月之帳戶交
    易明細表各一紙附卷可稽（見臺灣桃園地方法院九十六年度
    他字第二六八六號偵查卷宗第五至六頁及第十八至二十頁）
    ，自屬實在。而前案則係以相同之手法，於九十四年四月十
    九日以宏泰公司名義購車設定動產擔保之方式，向茂豐公司
    詐得三百五十萬元，亦經前案確定判決認定在案。經查，被
    告甲○○所為二詐欺行為之時間相距僅一月，所施詐術均均
    係利用公司購車，以動產擔保交易附條件買賣之質押作為擔
    保方式，取得永欣公司、茂豐公司二家公司之借款，該二家
    被害人公司之地位、角色、借款方式完全相同，僅永欣公司
    借款時間在前，茂豐公司借款時間在後。而被告甲○○之所
    以在本案被訴詐欺犯行，係明知其經營之日達及宏達公司於
    九十四年三月間營運早已出現窘境，公司財務右支右絀，須
    不斷尋找財源軋票，始能平衡債務，已無資力清償，仍分別
    以其實際經營之日達公司、宏達公司欲以動產擔保交易附條
    件分期付款購買營業車之方式向永欣公司、茂豐公司，分別
    貸款三百萬、三百五十萬元，使永欣公司、茂豐公司陷於錯
    誤，而依被告指示匯款，被告則分別旋於匯款後兩日、翌日
    ，將永欣公司、茂豐公司匯入之款項提領一空並挪做他用，
    為其詐欺犯行，被告主觀上自始都是出於同一解決其所實際
    經營之公司財務危機之目的，而為上開二次詐欺取財之犯行
    ，且其客觀上詐欺行為之方式亦相同，皆係犯刑法第三百三
    十九條第一項之詐欺取財罪，且本案之犯罪時間為九十四年
    三月間，前案之犯罪時間為九十四年四月，其二次犯行之時
    間緊接，被告甲○○顯係基於意圖為自己不法所有之詐欺取
    財概括犯意，反覆為該二次詐欺犯行，且觸犯構成要件完全
    相同之罪名，依修正前刑法第五十六條之規定，本案與前案
    之關係自應構成連續犯。原審以本案與前案修正前刑法規定
    屬法律上之同一案件，為前案九十六年九月二十日確定判決
    效力所及，而為免訴之判決，經核並無違誤。
五、公訴人上訴意旨略以：依本案情節，被告詐欺動機在於填補
    公司資金缺口，衡情，被告應係在其經營期間有出現資金不
    足時，始起意詐欺犯行，而非如一般詐欺集團擬定計畫，先
    後或同時以詐騙手法向數人詐取財物，況本案詐欺犯行與前
    案犯行相隔一個月，顯見被告並非為籌措同一筆資金，而係
    被告於一個月後，發現其資金仍無法填補兩另行起意為之。
    其所犯前後二案之動機均因需求金錢，然此事實恐仍「無法
    確認」被告第一次決意時，主觀上已有想弄度以上開詐欺方
    式騙取金錢之想法？是所犯前後二案，雖然時間相近，但並
    無證明被告係在一個預定犯罪計畫以內，本案並非連續其初
    發之犯意，應不得論以連續犯，原審僅以犯罪時間相近，犯
    罪手法類似，即認被告係出於概括犯意，容有事實認定之違
    誤云云。惟查，被告係為已出現經營不善之公司的解決資金
    缺口，詐取款項，以挪為經營週轉之同一目的，而為前後二
    案，犯罪時間緊接，堪認被告主觀上係基於概括犯意為之，
    二犯行為連續犯裁判上之一罪，本案部分顯係就已判決確定
    之同一案件再行起訴，自有不當。是檢察官猶執前詞提起上
    訴指摘原判決不當，為無理由，爰不經言詞辯論，逕行駁回
    其上訴。
據上論斷，應依刑事訴訟法第三百六十八條、第三百七十二條，
判決如主文。
中    華    民    國    98    年    3     月    9     日
                  刑事第四庭  審判長法  官  陳筱珮
                                    法  官  陳玉雲
                                    法  官  鄭水銓
以上正本證明與原本無異。
本判決不得上訴。
                                    書記官  劉貞達
中    華    民    國    98    年    3     月    9     日


司法院資訊處製作；財團法人民間司法改革基金會備份。
